臺灣臺南地方法院民事裁定
110年度重訴字第140號
原      告  易來旺企業股份有限公司

法定代理人  楊丁發  
訴訟代理人  林泰良律師
被      告  鑫曜工業股份有限公司

法定代理人  陳泰羽  
被      告  黃昭一  
            鄭英俊  
上列當事人間請求遷讓房屋等事件，本院裁定如下：
    主  文
原告應於本裁定送達之翌日起五日內，補繳第一審裁判費新臺幣
貳仟肆佰陸拾肆元，逾期不補正，即駁回原告之訴。
    理  由
一、按提起民事訴訟，應依民事訴訟法第1編第3章第2節相關規
    定繳納裁判費，此為必須具備之程式。原告之訴，有起訴不
    合程式之情形者，法院應以裁定駁回之，但其情形可以補正
    者，審判長應定期間先命補正，同法第249條第1項第6款定
    有明文。
二、次按訴訟標的之價額，由法院核定；核定訴訟標的之價額，
    以起訴時之交易價額為準；無交易價額者，以原告就訴訟標
    的所有之利益為準；以一訴主張數項標的者，其價額合併計
    算之，民事訴訟法第77條之1第1項、第2項及第77條之2第1
    項本文分別定有明文。又以租賃關係已經終止為原因，請求
    返還土地或遷讓房屋之訴，係以租賃物返還請求權為訴訟標
    的，非以租賃權為訴訟標的，其訴訟標的價額應以起訴時土
    地或房屋之交易價額為準；無交易價額者，以原告就訴訟標
    的所有之利益為準（最高法院107年度台抗字第117號裁定參
    照）。民法第455條前段規定租約終止後之租賃物返還請求
    權及民法第767條第1項規定之所有物返還請求權，與依租約
    約定之租金請求權，請求給付租約終止前已發生之租金，二
    者訴訟標的並不相同，且非同時存在，自無主從關係，該租
    金請求尚非返還房地之附帶請求，應與返還房地之訴訟標的
    合併計算其價額；房屋所有人倘附帶請求給付相當於租金之
    不當得利，不得併算其價額（最高法院107年度台抗字第897
    號、102年度台抗字第429號裁定參照）。
三、經查：
　㈠原告起訴主張，被告鑫曜工業股份有限公司（下稱鑫曜公司
    ）向原告承租如附表所示之土地及建物（以下分別稱系爭土
    地、系爭房屋，合稱系爭房地）作為廠房之用，並邀同被告
    黃昭一、鄭英俊為連帶保證人，約定租賃期間為5年，自民
    國107年11月1日起至112年10月31日止，每月租金新臺幣（
    下同）60萬元，應於每年11月1日開立12張支票繳納租金，
    且於每月1日兌現支票用以付清每月租金，兩造並簽立廠房
    及土地租賃契約書（下稱系爭租賃契約），且經公證。嗣被
    告鑫曜公司於109年11月1日未能兌現支票後，其於110年2月
    間簽立承諾保證書，保證其若未於同年3月1日起如期繳納租
    金，並於同年3月30日清償其所積欠之4個月租金，願無條件
    清空廠房、搬離。詎被告鑫曜公司未依約履行，經原告以押
    金120萬元抵充租金後，迄至同年4月30日止，被告鑫曜公司
    積欠之租金已逾2個月總額，屢經催繳，未獲置理，經原告
    以存證信函為終止租約之意思表示，系爭租賃契約已於同年
    5月21日終止。爰依民法第767條第1項前段規定及系爭租賃
    契約第16條約定，請求被告鑫曜公司、黃昭一自系爭房地遷
    出並騰空返還與原告；及依民法第179條、第181條但書規定
    ，請求被告鑫曜公司應自110年5月21日起至騰空返還系爭房
    地之日止，按月給付相當於租金之不當得利60萬元，被告黃
    昭一、鄭英俊應自110年5月21日起至騰空返還系爭房地之日
    止，按月連帶給付相當於租金之不當得利60萬元，任一被告
    已為給付時，其他被告於該給付之範圍內同免責任；暨依系
    爭租賃契約第3條、第4條約定請求被告鑫曜公司、黃昭一及
    鄭英俊連帶給付租金280萬元。
　㈡基上，原告請求遷讓房屋及返還土地部分，其訴訟標的價額
    應以原告起訴時系爭房地之交易價額為準，而系爭土地以如
    附表所示之當期公告土地現值為計算基準（見本院卷第77、
    79頁），其價額為8171萬3,570元（計算方式詳如附表），
    再參以系爭房屋110年度之課稅現值為135萬1,900元、90萬4
    ,800元，合計225萬6,700元，有原告提出之臺南市政府財政
    稅務局房屋稅籍證明書在卷可稽（見本院卷第25、26頁），
    則此部分之訴訟標的價額核定為8397萬0,270元。又原告請
    求被告鑫曜公司、黃昭一及鄭英俊連帶給付租金部分，訴訟
    標的金額為280萬元，依民事訴訟法第77條之2第1項本文規
    定，應與上開訴訟標的價額合併計算之。至於原告請求相當
    於租金之不當得利，係伴隨所有物、租賃物返還請求權所生
    ，為遷讓房屋及返還土地之附帶請求，不併算其價額。從而
    ，本件訴訟標的價額核定為8677萬0,270元（計算式：8397
    萬0,270元＋280萬元＝8677萬0,270元），應徵收第一審裁判
    費77萬5,664元，扣除前繳裁判費77萬3,200元，尚應補繳2,
    464元。茲依民事訴訟法第249條第1項但書之規定，限原告
    於本裁定送達之翌日起5日內補繳，逾期不補正，即駁回原
    告之訴，特此裁定。
中　　華　　民　　國　　110 　年　　6 　　月　　15　　日
                  民事第五庭　法  官　陳尹捷
以上正本證明與原本無異。
如不服本裁定關於訴訟標的價額之核定，得於收受裁定正本後10
日內向本院提出抗告狀，並繳納抗告裁判費新臺幣1,000元整；
其餘關於命補繳裁判費部分，不得抗告。
中　　華　　民　　國　　110 　年　　6 　　月　　15　　日
                              書記官　曾美滋
附表（元以下4捨5入）：
編號 地　　號 面   積 (平方公尺) 每平方公尺之 公告土地現值 權利 範圍 土地價值 1 臺南市○○區○○段 0000地號 2,191 10,700元 全部 23,443,700元 2 臺南市○○區○○段 0000地號 2,493 10,700元 全部 26,675,100元 3 臺南市○○區○○段 000000地號 1,000 11,178 全部 11,178,000元 4 臺南市○○區○○段 0000000地號 1,845 11,066 全部 20,416,770元 　　　　　　                                        共81,713,570元      編號 建　　　　號 門　　　　　牌  權利範圍 課稅現值 1 臺南市○○區○○段 000○號 臺南市○○區○○路00號  全部  1,351,900元 904,800元  2 臺南市○○區○○段 00000○號 臺南市○○區○○路00號  全部  　　　　　　　　　　　　　　　　　　　　　　　　　　  共2,256,700元